【裁判字號】    95,訴,352
【裁判日期】    950623
【裁判案由】    偽造文書等
【裁判全文】
臺灣基隆地方法院刑事判決               95年度訴字第352號
公  訴  人  臺灣基隆地方法院檢察署檢察官
被      告  乙○○
上列被告因偽造文書等案件，經檢察官提起公訴（95年度偵字第
1047號），嗣經本院合議改採簡式審判程序審理，本院判決如下
：
    主  文
乙○○連續行使偽造私文書，足以生損害於他人，累犯，處有期
徒刑柒月。
在聯邦商業銀行所發第0000000000000000號之信用卡背面所偽造
之「陳一威」署押壹枚、在如附表編號一、三所示之消費簽帳單
上之商店存根聯及銀行存根聯上偽造之如偽簽姓名欄之署押、在
如附表編號二、四、五、六所示之消費簽帳單上之商店存根聯上
偽造之如偽簽姓名欄之署押、如附表所示各消費簽帳單之顧客留
存聯，均沒收。
    事  實
一、乙○○前科累累，曾於民國75年間因侵占罪，經判處有期徒
    刑7月確定，再於81年間因非法吸用化學合成麻醉藥品安非
    他命，經判處有期徒刑6月確定，又於86年間因加重竊盜未
    遂罪，經判處有期徒刑4月確定，再於90年間因違反毒品危
    害防制條例案件，經本院以90年度簡上字第32號判處有期徒
    刑3月確定，於91年1月21日執行完畢。詎仍不知悔改，於94
    年10月22日12時許，在基隆市○○區○○街110巷12號住處
    ，基於意圖為自己不法之所有，竊得其胞姐丙○○所有之聯
    邦商業銀行（下稱聯邦銀行）卡號為0000000000000000號之
    信用卡及中國信託商業銀行（下稱中信銀行）卡號為000000
    0000000000號信用卡各1張（業據丙○○撤回告訴）。嗣即
    基於意圖為自己不法之所有及行使偽造文書之概括犯意，先
    於上開聯邦銀行信用卡背面，偽造「陳一威」署名，因而完
    成私文書之偽造，復持上開信用卡連續於附表所示之時間前
    往附表所示之特約商店刷卡消費，並於刷卡後，在簽帳單顧
    客簽名欄中，偽造陳一威及丙○○（CHEN）之簽名（附表編
    號一、三並有複寫至第二聯、第三聯之商店存根聯、銀行存
    根聯），表示係丙○○或陳一威消費而同意依信用卡契約之
    條款付款，並將偽造完成之簽帳單交還如附表所示之特約商
    店店員核對，該特約商店之服務人員陷於錯誤即交付價值共
    65,800元之酒菜商品及唱歌、小姐坐檯之服務予乙○○，且
    以偽造之簽帳單向聯邦銀行及中信銀行請款，致聯邦及中信
    銀行陷於錯誤，如數代乙○○墊付上述消費款項予如附表所
    示之特約商店，其因而獲得免支付消費款項之財產上不法利
    益，均足以生損害於丙○○、附表所示各該商店、聯邦銀行
    及中信銀行。嗣經丙○○發現後，報警循線查獲。
二、案經丙○○訴由基隆市警察局第二分局報告臺灣基隆地方法
    院檢察署檢察官偵辦。
    理  由
一、訊據被告乙○○對於上開事實供承不諱，核與告訴人丙○○
    指訴之情節相符，復有上開信用卡簽帳單影本及消費明細表
    附卷佐證，本件事證明確，被告犯行足堪認定。
二、核被告所為，係犯刑法第二百十六條行使第二百十條偽造私
    文書罪、第三百三十九條第一項、第二項之詐欺取財及詐欺
    得利罪。被告偽造署押之行為係偽造私文書之部分行為，而
    其偽造後持以行使，偽造之低度行為為行使之高度行為所吸
    收，均不另論罪。被告行使偽造私文書、詐欺取財、詐欺得
    利各犯行時間緊接，所犯各係構成要件相同之罪名，各顯係
    基於概括犯意反覆為之，各為連續犯，各以一罪論，並應各
    依刑法第五十六條之規定加重其刑。被告冒名刷卡支付其在
    如附表所示各特種營業場所之酒菜、飲食費用及歌唱娛樂、
    坐檯小姐服務費用並詐得免付費之不法利益部分，係以一行
    為同時觸犯詐欺取財及詐欺得利罪，為想像競合犯，應依刑
    法第五十五條之規定，從一重之詐欺得利罪處斷；公訴人雖
    漏未引用刑法第三百三十九條第二項之法條，然其起訴書犯
    罪事實欄已多次敘及被告詐得服務、不法利益，故被告詐欺
    得利之事實已為起訴範圍所及；再在被告如附表編號二之消
    費時，係將有偽造「陳一威」署名之聯邦銀行信用卡背面之
    私文書與偽造之簽帳單之私文書同時加以行使，該行為亦係
    想像競合犯。被告所犯上開各罪之間，具有方法、目的之牽
    連犯關係，應依刑法第五十五條之規定，從最重之行使偽造
    私文書罪處斷。被告犯有事實欄一所述前科，甫於91年1月
    21 日執行完畢，此有台灣高等法院被告前案紀錄表一紙附
    卷可稽，其於執行完畢五年內，再犯本件有期徒刑以上之罪
    ，為累犯，應依刑法第四十七條之規定，遞加重其刑。爰審
    酌被告詐欺之次數、金額、犯罪對金融次序所生危害、其冒
    刷之消費性質均係數千至萬餘元之特種營業豪奢消費而非民
    生必須消費、犯後經被害人丙○○原諒並經丙○○主動替被
    告賠付被害銀行之損失（非被告本人賠付）、犯後態度、前
    科累累、素行不良等一切情狀，量處如主文所示之刑。被告
    在聯邦商業銀行所發第0000000000000000號之信用卡背面所
    偽造之「陳一威」署押壹枚、在如附表編號一、三所示之消
    費簽帳單上之商店存根聯及銀行存根聯上偽造之如偽簽姓名
    欄之署押、在如附表編號二、四、五、六所示之消費簽帳單
    上之商店存根聯上偽造之如偽簽姓名欄之署押，均應依刑法
    第二百十九條之規定宣告沒收，至該等簽帳單之顧客留存聯
    ，係被告所有供其犯罪所用之物，應依刑法第三十八條第一
    項第二款之規定宣告沒收。
三、公訴意旨另以：被告有如事實欄一竊取被害人丙○○之信用
    卡之犯行，因認其另涉犯刑法第三百二十條第一項之竊盜罪
    。然查，告訴人丙○○在本院審理中具狀撤回其之告訴，有
    撤回告訴狀一紙可稽，而告訴人與被告則具有旁系血親二親
    等之關係，依刑法第三百二十四條第二項之規定，本件被告
    所犯竊盜罪須告訴乃論，茲據告訴人撤回告訴，本應依法逕
    為不受理之判決，然本部分若未撤回告訴，則與上開論罪部
    分具有牽連犯裁判上一罪之關係，爰不另為不受理之諭知。
據上論斷，應依刑事訴訟法第二百七十三條之一第一項、第二百
九十九條第一項前段，刑法第五十六條、第二百十六條、第二百
十條、第三百三十九條第一項、第二項、第五十五條、第四十七
條、第二百十九條、第三十八條第一項第二款，罰金罰鍰提高標
準條例第一條前段，判決如主文。
本案經檢察官甲○○到庭執行職務
中    華    民    國    95    年    6     月    23    日
                  刑事第四庭法    官  曾雨明
以上正本證明與原本無異。
對於本件判決如有不服，應於收受送達後10日內，向本院提出上
訴書狀。
中    華    民    國    95    年    6     月    29    日
                            書 記 官  王靜敏
附錄法條：
中華民國刑法第216條：
行使第 210 條至第 215 條之文書者，依偽造、變造文書或登載
不實事項或使登載不實事項之規定處斷。
中華民國刑法第210條：
偽造、變造私文書，足以生損害於公眾或他人者，處 5 年以下有
期徒刑。
中華民國刑法第339條第1項、第2項：
意圖為自己或第三人不法之所有，以詐術使人將本人或第三人之
物交付者，處5 年以下有期徒刑、拘役或科或併科1 千元以下罰
金。
以前項方法得財產上不法之利益或使第三人得之者，亦同。
附表：
┌──┬──────┬─────┬─────┬────────┬────┐
│    │            │          │消費金額及│ 發  卡  銀  行 │        │    │
│編號│時        間│刷卡特約店│          │       、       │偽簽姓名│
│    │            │          │明      細│ 卡          號 │        │
├──┼──────┼─────┼─────┼────────┼────┤
│    │            │基隆市愛三│          │中信銀行卡號：  │        │
│ １ │94年10月20日│路紅陽金流│  16,800元│                │CHEN    │
│    │            │卡拉OK店  │          │0000000000000000│        │
├──┼──────┼─────┼─────┼────────┼────┤
│    │            │基隆市愛一│          │聯邦銀行卡號：  │        │
│ ２ │94年10月20日│路海灣卡拉│  13,000元│                │陳一威  │
│    │            │OK店      │          │0000000000000000│        │
├──┼──────┼─────┼─────┼────────┼────┤
│    │            │基隆市愛三│          │中信銀行卡號：  │        │
│ ３ │94年10月28日│路紅陽金流│  12,000元│                │CHEN    │
│    │            │卡拉OK店  │          │0000000000000000│        │
├──┼──────┼─────┼─────┼────────┼────┤
│    │            │基隆市愛一│          │                │        │
│ ４ │94年11月02日│路海灣卡拉│  12,000元│  同         上 │同上    │
│    │            │OK店      │          │                │        │
├──┼──────┼─────┼─────┼────────┼────┤
│    │            │基隆市愛五│          │                │        │
│ ５ │94年11月04日│路亞洲之星│   6,000元│  同         上 │CHEN    │
│    │            │卡拉OK店  │          │                │        │
├──┼──────┼─────┼─────┼────────┼────┤
│    │            │基隆市孝四│          │                │        │
│ ６ │94年11月06日│路女人窩小│   6,000元│  同         上 │CHEN    │
│    │            │吃店      │          │                │        │
└──┴──────┴─────┴─────┴────────┴────┘


司法院資訊處製作；財團法人民間司法改革基金會備份。
